臺灣臺北地方法院民事判決　　　　　　　 96年度訴字第930號
原　　　告　新竹國際商業銀行股份有限公司
法定代理人　乙○○
訴訟代理人　戊○○
　　　　　　丙○○
被　　　告　丁○○
訴訟代理人　甲○○
上列當事人間清償借款事件，經台灣桃園地方法院裁定移轉而來
，本院於民國96年3月5日言詞辯論終結，判決如下：
    主      文
被告應給付原告新台幣伍佰零貳萬元，及自民國95年8月21日起
至清償日止，按年息2.83％計算之利息，並自民國95年9月21日
起至清償日止，其逾期在6個月以內者，按上開利率10%，逾期超
過6個月者，超過部分按上開利率20 %計付之違約金。
訴訟費用由被告負擔。
本判決於原告以新台幣壹佰陸拾捌萬元供擔保後，得假執行；但
被告如以新台幣伍佰零貳萬元預供擔保後，免為假執行。
    事實及理由
一、原告主張：被告於民國95年6月30日向伊借用新台幣（下同
    ）5,020,000元，約定自該日起至115年6月30 日止分期清償
    ，利息自借款日起按伊定儲利率指數加3.04碼機動計算，前
    36個月為寬限期，按月計付利息，自第37  個月起，按月平
    均攤還本息，如未按期攤還本息時，即喪失期限利益，債務
    應視為全部到期，如有遲延履行給付本金或利息時，除仍按
    上開利率計息外，逾期清償在6個月以內者，按上開利率10
    %，超過6個月者，超過部份按上開利率20%計付違約金。詎
    被告自95年8月21日起即未按期繳款，依約上列借款應視為
    全部到期。目前尚積欠伊本金5,020,  000元及自95年8月21
    日起算之利息暨自同年9月21 日起算之違約金。爰依借款契
    約之法律關係，提起本訴等情。並於本院聲明：(一)如主文第
    1 項所示。(二)願供擔保請准宣告假執行。
二、被告則以：伊係中度視障之人，且智能較低並無辨別事理能
    力，簽立系爭借據為無效；且系爭借款係受訴外人倖利實業
    有限公司負責人鄭來金誘使所致等語，資為抗辯。並於本院
    聲明：(一)原告之訴及假執行聲請均駁回。(二)如受不利之判決
    ，願供擔保請准宣告免為假執行。
三、經查，原告主張上列之事實，業據提出放款客戶往來明細、
    借據等件為證（見台灣桃園地方法院95年度促字第50125號
    卷第5至7頁），且被告亦自陳該借據係由其本人所親簽（見
    本院卷第7頁反面），故原告主張之事實，堪信為真。雖被
    告為中度視障人士（見本院卷第16頁之殘障手冊）並有低度
    智能障礙（見本院卷第19頁之診斷證明書），惟其自陳係國
    中畢業，並有日常生活自理之能力（見本院卷第7-1頁），
    足見其尚未達精神耗弱致不能處理自己事務之狀態甚明（民
    法第14條第1項規定參照）。是被告抗辯：伊無辨別事理能
    力而簽署系爭借據為無效云云，即無可取。至被告抗辯係受
    鄭來金誘使而簽立系爭借據乙事，亦屬其個人簽立借據之動
    機問題，與本件借據契約成立無涉。
四、從而，原告依據借款契約之法律關係，訴請被告應給付如主
    文第1項所示，為有理由，應予准許。
五、兩造陳明願供擔保請為宣告假執行或免為假執行，經核均與
    規定相符，爰分別酌定相當之擔保金額予以宣告。
六、本件事證已臻明確，兩造其餘攻擊或防禦方法，經本院審酌
    後，認均與本件之結論無涉，茲不再一一論述，併予敘明。
七、據上論結，本件原告之訴為有理由，依民事訴訟法第78條、
    第390條第2項、第392條第2項，判決如主文。
中　　華　　民　　國　　96　　年　　 3　　月　　19　　日
                  民事第一庭    法　官　楊絮雲
以上正本係照原本作成
如對本判決上訴，須於判決送達後20日內向本院提出上訴狀
中　　華　　民　　國　　96　　年　　 3　　月　　19　　日
                    　　　　　　書記官　高秋芬
